【裁判字號】    98,交上訴,100
【裁判日期】    980831
【裁判案由】    過失致死
【裁判全文】
臺灣高等法院刑事判決               98年度交上訴字第100號
上  訴  人  臺灣臺北地方法院查檢察署檢察官
被      告  甲○○
上列上訴人因被告過失致死案件，不服台灣台北地方法98年度交
訴字第52號中華民國98年6月18日第一審判決（起訴案號：台灣
台北地方法院檢察署98年度偵字第2814號、98年度調偵字第358
號），提起上訴，本院判決如下：
    主  文
上訴駁回。
    事實及理由
一、本案經本院審理結果，認第一審以被告甲○○犯刑法第276
    條第2項之業務過失致人於死罪，判處有期徒刑肆月，並諭
    知易科罰金折算之標準為新臺幣壹仟元折算一日，緩刑貳年
    ，認事用法及量刑均無不當，應予維持，並引用第一審判決
    書記載之事實、證據及理由（如附件）。
二、公訴人上訴意旨雖略以：道路交通管理處罰條例第86條第1
    項係屬刑法分則之中（業務）過失傷害或致死之犯罪類型，
    因特定犯罪地點變更而予以加重刑罰，而成立另獨立一罪，
    屬於刑法分則之加重。本件被告甲○○因疏未注意車前狀況
    ，及於行人穿越道上未減速慢行，撞擊被害人致死，依上開
    規定加重其刑後，則其所犯刑法第276條第2項業務過失致死
    罪之最重本刑已逾有期徒刑5年，當無刑法第41條第1項易科
    金規定之適用，原判決於主文為易科罰金之諭知，即屬違誤
    云云。惟按刑法分則或刑事特別法就某種犯罪予以規定刑罰
    ，即所謂法定刑。除法定刑外，法律上尚有加重刑罰之規定
    。刑法總則就一般犯罪應予加重刑罰之共通條件所規定者，
    即所謂刑法總則之加重，係單純的刑之加重，為概括性之規
    定，所有罪名均一體適用。刑法分則就某種犯罪類型變更之
    個別犯罪予以加重刑罰之特別事由予以規定，將罪與刑包括
    在內，而成立另一獨立之罪，即所謂刑法分則之加重，僅限
    於各該特定之犯罪或可得而確定之犯罪，始有其適用。此乃
    基於立法上之便宜，實際上與伸長法定刑無異，已係獨立之
    罪刑規定，而非單純的刑之加重。次按刑法第276條、284
    條關於（業務）過失致死、（業務）過失傷害罪之事例，非
    侷限駕車肇事致人死、傷乙節。雖道路交通管理處罰條例第
    86條第1項規定：「行車駕駛人，無駕駛執照駕車、酒醉駕
    車、吸食毒品或迷幻藥駕車、行駛人行道或行經行人穿越道
    不依規定讓行人行人優先通行，因而致人受傷或死亡，依法
    應負刑事責任者，加重其刑至二分之一。」，惟未特定所犯
    之罪名，僅廣泛針對有該條條列情事且依法應負刑事責任者
    ，所為加重刑責之指示。況上述法文所謂「行車駕駛人‧‧
    駕車致人死、傷‧‧依法應負刑責」，僅係該當於刑法過失
    （含業務）傷害、過失（含業務）致死等罪要件之具體犯罪
    事實態樣之一，並非犯罪構成要件規定，自非獨立之犯罪類
    型，殊難認已變更刑法（業務）過失傷害或致死罪之構成要
    件或犯罪類型。依上說明，其非屬刑法分則加重，而仍相當
    於刑法總則之刑罰加重事由至明。上訴意旨上開所指尚屬誤
    會，其指摘原判決違法，為無理由，自應予以駁回。
本案經檢察官李叔芬到庭執行職務。
中    華    民    國    98    年    8    月    31    日
                  刑事第二十二庭  審判長法  官  何菁莪
                                        法  官  洪于智
                                        法  官  江振義
以上正本證明與原本無異。
如不服本判決，應於收受送達後10日內向本院提出上訴書狀，其
未敘述上訴之理由者並得於提起上訴後10日內向本院補提理由書
（均須按他造當事人之人數附繕本）「切勿逕送上級法院」。
                                        書記官  陳韋杉
中    華    民    國    98    年    9     月    7     日
附錄：本案論罪科刑法條全文
中華民國刑法第276條（業務過失致死罪）
從事業務之人，因業務上之過失犯前項之罪者，處5年以下有期
徒刑或拘役，得併科3千元以下罰金。


司法院資訊處製作；財團法人民間司法改革基金會備份。
